臺灣高等法院刑事裁定
110年度毒抗字第862號
抗  告  人  
即  被  告  許哲維




上列抗告人即被告因聲請施以強制戒治案件，不服臺灣新北地方
法院110年度毒聲字第1112號，中華民國110年4月19日裁定，提
起抗告，本院裁定如下：
    主  文
抗告駁回。
    理  由
一、原裁定意旨略以：抗告人即被告甲○○（下稱被告）因施用第
    一級、第二級毒品案件，經臺灣新北地方法院（下稱新北地
    院）以109年度毒聲字第986號裁定令入勒戒處所觀察、勒戒
    確定，嗣經法務部○○○○○○○○附勒戒所（下稱新店戒治所）評
    估認有繼續施用毒品之傾向，爰依毒品危害防制條例第20條
    第2項後段之規定（原裁定漏載第3項規定，應予補充），裁
    定令入戒治處所施以強制戒治，其期間為6個月以上，至無
    繼續強制戒治之必要為止，但最長期間不得逾1年等語。
二、抗告意旨略以：被告因施用毒品案件，經新北地院以109年
    度毒聲字第986號裁定令入勒戒處所觀察、勒戒，於民國109
    年3月3日送新店戒治所執行，被告於所內並無戒斷症狀，在
    此期間安份守己，配合規定，無任何不良紀錄，只因新店戒
    治所110年4月6日新戒所衛字第11007008370號有無繼續施用
    毒品傾向證明書、有無繼續施用毒品傾向評估標準紀錄表逕
    而裁定強制戒治，被告難以心服，而評估心理師於評估時詢
    問家人情況及前科紀錄，憑此對話就認為有繼續施用毒品傾
    向，過於潦草隨便，且未給予被告充分辯解與詰問之權益。
    參酌最高法院109年8月11日刑事庭會議及毒品危害防制條例
    修正後之意旨，對於施用毒品者之思維，自應與時俱進，擺
    脫以往側重於「犯人」身分之處罰，著重其為「病患」之特
    質，並以「治療」疾病為出發點，基於憲法應保障人民之生
    存自由權及根據每個國民生存照顧需要提供基本給付之理念
    ，為協助施用毒品者戒除毒癮復歸社會，應恢復以機構內外
    之治療協助其戒除毒癮，而被告於新店戒治所內人身自由遭
    拘束，所內環境、醫療遠不及戒治所外多元，故請法院重新
    裁量，予以自新回歸社會之機會云云。
三、按觀察、勒戒後，檢察官或少年法院（地方法院少年法庭）
    依據勒戒處所之陳報，認受觀察、勒戒人無繼續施用毒品傾
    向者，應即釋放，並為不起訴之處分或不付審理之裁定；認
    受觀察、勒戒人有繼續施用毒品傾向者，檢察官應聲請法院
    裁定或由少年法院（地方法院少年法庭）裁定令入戒治處所
    強制戒治，其期間為6個月以上，至無繼續強制戒治之必要
    為止，但最長不得逾1年，毒品危害防制條例第20條第2項定
    有明文。次按有無繼續施用毒品傾向之評估標準，並非完全
    以受勒戒人勒戒後之結果為準，勒戒前之各種情況仍應作為
    評估之依據。而依勒戒處所評分說明手冊規定，係以前科紀
    錄與行為表現、臨床評估、社會穩定度三項合併計算分數，
    每一大項皆有靜態因子與動態因子，先以靜態因子分數評分
    ，靜態因子分數總分在60分（含）以上為「有繼續施用毒品
    傾向」：60分以下，與動態因子分數相加，如果總分在60分
    （含）以上，為「有繼續施用毒品傾向」。是有無「繼續施
    用毒品傾向」，係依具體個案之臨床實務及相關事證等情綜
    合判定，有其相當之專業依據及標準，且涉及專門醫學，又
    衡酌強制戒治之目的，係為協助施用毒品者戒斷毒品之心癮
    及身癮，所為之一種保安處分類型，而該評估標準係適用於
    每一位受觀察、勒戒處分之人，具一致性、普遍性及客觀性
    ，綜合判斷之結果，倘其評估由形式上觀察並無擅斷或濫權
    等明顯不當情事，法院宜予尊重。
四、經查：
　㈠被告因施用第一級、第二級毒品案件，經新北地院以109年度
    毒聲字第986號裁定送觀察、勒戒後，經新店戒治所評斷其
    有無繼續施用毒品傾向之結果，認其⒈前科紀錄與行為表現
    部分合計為31分（毒品犯罪相關司法紀錄「有，5筆」，5分
    /筆，上限10分，計10分；首次毒品犯罪年齡為「21-30歲」
    計5分；其他犯罪相關紀錄「有，3筆」，2分/筆，上限10分
    ，計6分；入所時尿液毒品檢驗為「多種毒品反應」計10分
    ；所內行為表現計0分）、⒉臨床評估部分合計為38分（多重
    毒品濫用為「有，種類：海洛因、安非他命」計10分；合法
    物質濫用為「有，種類：菸、酒」計4分；使用方式為「有
    注射使用」計10分；使用年數為「超過1年」計10分；精神
    疾病共病〈含反社會人格〉為「無」計0分；臨床綜合評估〈含
    病識感、動機、態度、就醫意願〉評定為「中度」計4分）、
    ⒊社會穩定度部分合計為2分（工作為「兼職工作-磨石工」
    計2分；家人藥物濫用為「無」計0分；入所後家人是否訪視
    為「有，3次」計0分；出所後是否與家人同住為「是」計0
    分）。以上⒈至⒊總分合計71分（靜態因子67分，動態因子4
    分），綜合判斷其有繼續施用毒品之傾向，有新店戒治所有
    無繼續施用毒品傾向證明書、有無繼續施用毒品傾向評估標
    準紀錄表各1份附卷可憑（見臺灣新北地方檢察署109年度毒
    偵字第3866號卷〈下稱毒偵卷〉第38頁至第39頁）。
　㈡再者，法務部為因應毒品危害防制條例之修正及109年11月18
    日最高法院刑事大法庭109年台上大字第3826號裁定，固有
    於110年3月26日以法矯字第11006001760號函檢送修正之「
    有無繼續施用毒品傾向評估標準紀錄表」及「有無繼續施用
    毒品傾向評估標準說明手冊」各1份；惟參諸卷附有無繼續
    施用毒品傾向評估標準紀錄表所載（見毒偵卷第39頁），新
    店戒治所已依照法務部上開修正實施之有無繼續施用毒品傾
    向評估標準，將判斷準則項目「前科紀錄與行為表現」之第
    1項「毒品犯罪相關司法紀錄」計分方式修正為每筆5分，總
    分上限為10分；第3項「其他犯罪相關紀錄」計分方式修正
    為每筆（次）為2分，總分上限為10分，綜合評估後為總分7
    1分，業如前述，足認縱使依修正後之評估標準，被告所得
    總分仍逾60分。
　㈢綜此，上開卷內記載之結果，既係該所相關專業知識經驗人
    士，在被告執行觀察、勒戒期間依本職學識評估之前科紀錄
    與行為表現、臨床評估、社會穩定度等項所為之綜合判斷，
    具有科學驗證所得之結論，自得憑以判斷有無繼續施用毒品
    傾向之證明，則新店戒治所綜合評分者依個案臨床實務及具
    體事證，判定為「有繼續施用毒品傾向」，依諸前揭說明，
    尚無不合，且由形式上觀察，並無擅斷或濫權等明顯不當之
    情事，法院即宜予尊重其行政職權之行使及專業之判斷。是
    以，新北地院據此裁定被告令入戒治處所施以強制強制，其
    期間為6個月以上，至無繼續強制戒治之必要為止，但最長
    不得逾1年，經本院審閱相關案卷後，核其認事用法並無不
    合，亦無違經驗、論理法則。
五、綜上所述，被告既經評估認定有繼續施用毒品之傾向，新北
    地院以110年毒聲字第1112號裁定令入戒治處所施以強制戒
    治，其期間為6個月以上，至無繼續戒治之必要為止，但最
    長不得逾1年，於法有據。被告以前詞提起抗告，並無理由
    ，應予駁回。
據上論斷，應依刑事訴訟法第412條，裁定如主文。
中　　華　　民　　國　　110 　年　　5 　　月　　31　　日
                  刑事第四庭  審判長法　官  陳筱珮
                                    法　官  吳元曜
                                    法　官  羅郁婷
以上正本證明與原本無異。
不得再抗告。
                                     書記官  蔡易霖
中　　華　　民　　國　　110 　年　　5 　　月　　31　　日